【裁判字號】    92,簡上,21
【裁判日期】    920917
【裁判案由】    傷害等
【裁判全文】
臺灣士林地方法院刑事判決                          九十二年度簡上字第二一號
    上  訴  人  臺灣士林地方法院檢察署檢察官
    上  訴  人
    即  被  告  戊○○
右上訴人，因被告傷害等案件，不服本院九十一年度簡字第八二八號，中華民國九十
一年九月十七日第一審刑事簡易判決（聲請簡易判決處刑案號：臺灣士林地方法院檢
察署九十一年度偵字第三五０八號），提起上訴，本院管轄第二審合議庭判決如左：
    主  文
上訴駁回。
    事  實
一、戊○○於民國（下同）九十一年二月十一日即農曆除夕，駕駛其所有車牌號碼Ａ
    Ｎ─一六六０號自用小客車搭載其母鄒秀琴前往臺北市士林區○○○街○段附近
    拜訪親戚，而於同日下午六時二十五分許，將前開自用小客車車尾向後停置於臺
    北市士林區○○○街○段三十三號丁○○住處鐵捲門前，因遭丁○○之子甲○○
    （聲請簡易判決處刑書誤載為丙○○）制止要求駛離致引起戊○○不滿，戊○○
    隨即持車內拐扙鎖擬下車理論，然立遭甲○○及經由監視器螢幕得知上情而自樓
    上衝下之丙○○、乙○○於戊○○尚未完全下車之際奪走拐杖鎖，戊○○見情勢
    不對，旋於鄒秀琴上車後欲駕車離去，惟仍心有未甘，雖明知其車旁、車後及鐵
    捲門附近站立丁○○之家人多人，有預見其倒車猛力撞擊毀壞丁○○住處鐵捲門
    ，將使前開站立之人因鐵捲門凹陷脫離軌道彈起發生受傷之結果，又無確信前開
    結果不能發生之情形，竟仍基於毀損及不確定之傷害故意，執意於駕車往前駛後
    突然倒車衝撞丁○○住處鐵捲門，致前開鐵捲門凹陷並脫離軌道而損壞，使該鐵
    捲門效用喪失，足以生損害於丁○○，且鐵捲門彈起後刮擦到站立於住處鐵捲門
    小門內之丁○○，使丁○○因此受有右小腿外側多處帶狀擦傷共八處（寬度約０
    ．五公分、長度約二至五公分不等）之普通傷害。
二、案經被害人丁○○告訴暨臺北市政府警察局士林分局報請臺灣士林地方法院檢察
    署檢察官偵查後聲請簡易判決處刑。
    理  由
一、訊據上訴人即被告戊○○固坦承於右揭時、地，因停車遭告訴人丁○○之子甲○○制止，嗣並由甲○○、丙○○、乙○○奪下其所有之拐杖鎖，其後並有倒車撞
    及告訴人丁○○住處鐵捲門，且該鐵捲門因此凹陷脫離軌道而損壞，並因彈起後
    刮擦到站立於住處鐵捲門小門內之告訴人丁○○，使告訴人丁○○受有如事實欄
    所示之傷害等情，惟矢口否認有何毀損及傷害之犯行，於本院調查時係辯稱：因
    當時遭甲○○、丙○○、乙○○三人毆打始會先前進又後退，當時頭暈了才會如
    此云云，嗣於本院審理時則辯稱：當時我拿拐杖鎖是打算要走了，但他們以為我
    要打人所以將拐杖鎖搶走，且因當地是堤防，是二線道，兩旁都有停車，很難開
    出去，不好右轉才會先往前才又倒車，至於告訴人丁○○我並沒有看到他所以我
    沒有傷害他的故意云云。
二、然查：
（一）被告戊○○供承因停車與甲○○發生爭執，之後倒車撞及告訴人丁○○住處鐵
      捲門，且因此造成告訴人丁○○受有如事實欄所示之傷害等事實，核與告訴人
      丁○○（詳見偵查卷第二四頁背面至第二五頁九十一年五月一日偵訊筆錄、本
      院九十二年五月六日訊問筆錄及九十二年九月三日審判筆錄）、證人即告訴人
      丁○○之子甲○○（詳見偵查卷第三一頁背面至第三二頁九十一年五月二十一
      日偵訊筆錄、本院九十二年九月三日審判筆錄）、丙○○（詳見偵查卷第十二
      頁至第十三頁警訊筆錄、同卷第二四頁背面九十一年五月一日偵訊筆錄、本院
      九十二年九月三日審判筆錄）、乙○○（詳見偵查卷第三九頁背面九十一年六
      月十一日偵訊筆錄、本院九十二年九月三日審判筆錄）、吳楊美玉（詳見偵查
      卷第三二頁九十一年五月二十一日偵訊筆錄）、洪麗敏（詳見偵查卷第三二頁
      背面九十一年五月二十一日偵訊筆錄）及鄒秀琴（詳見偵查卷第二五頁背面至
      第二六頁九十一年五月一日偵訊筆錄）證述之情節相符，並有臺北市立陽明醫
      院甲種診斷書（詳見偵查卷第十四頁，載告訴人丁○○主訴被鐵門刮傷，九十
      一年二月十一日驗傷，受傷部位係右小腿外側多處帶狀擦傷共八處，寬度約０
      ．五公分，長度約二至五公分不等）、告訴人丁○○住處鐵捲門遭毀損照片五
      張及告訴人丁○○右小腿受傷照片一張（詳見偵查卷第十六頁至第十八頁）、
      車籍作業系統查詢認可資料（詳見偵查卷第十九頁，載車號ＡＮ─一六六０號
      自用小客車車主係被告戊○○）、案發當天錄影帶翻拍照片三張（詳見偵查卷
      第二七頁至第二八頁）、估價單（詳見偵查卷第三四頁，載通河東街吳先生台
      照，臺北市○○○街○段三三號一樓，不鏽鋼捲門一式計七萬五千元整）、方
      向盤鎖照片二張（詳見偵查卷第三五頁）等附卷可稽，足證被告戊○○自白有
      倒車撞及鐵捲門並造成告訴人丁○○如事實欄所示之傷害等節，核與事實相符
      ，堪以採信。
（二）被告戊○○雖於本院調查時辯稱因遭毆打始會先前進再後退乙節，惟證人甲○○〔詳見本院九十二年九月三日審判筆錄第五頁稱：「（提示九十二年五月六
      日本院庭訊筆錄，被告稱因遭你們三兄弟毆打，因為頭暈才會先前進又後退，
      是否你們當時有打被告？）沒有。」等語〕、丙○○〔詳見本院九十二年九月
      三日審判筆錄第八頁稱：「（問：你有打被告嗎？）只有拉扯。」等語〕、乙○○〔詳見本院九十二年九月三日審判筆錄第十一頁稱：「他拿方向盤鎖時，
      下車一半，一隻腳在車外。（問：當時你們搶走被告的鎖後，被告是否就開車
      離去？）他有下車，爭執一下。」等語〕分別供述僅係拉扯並未發生毆打等情
      ，參以被告戊○○如係於頭暈之狀況下，又何以知悉先行前進再打後退檔，另
      觀諸被告戊○○於本院審理時已改稱係因當地係堤防，二線道而兩旁均有停車
      ，轉彎困難始會先往前行又倒車，且供承並未驗傷等節，益徵被告戊○○所辯
      係因遭毆打始會先前進再後退云云，應係畏罪卸責之詞，不足採信。
（三）至被告戊○○嗣於本院審理時雖改以係因兩旁有停車且係二線道堤防轉彎困難
      始會先往前再後退，因而不慎撞到告訴人丁○○住處鐵捲門，其並無毀損之故
      意云云為辯。惟查被告戊○○停車處並無難以駛出及轉彎之情形，業據證人丙○○〔詳見本院九十二年九月三日審判筆錄第九頁稱：「（問：你們家大門的
      正對面有無停車？）沒有阻礙物，正對面是道路。」等語。．．．（問：對被
      告所言有何意見？）被告一次就可以右轉出去，我們門口是三角地方，被告是
      停上來我們門口。」等語〕、乙○○〔詳見本院九十二年九月三日審判筆錄第
      十二頁稱：「（問：被告車要離開，可否一次右轉離開？）可以。」等語〕於
      本院審理時證述在卷，並有證人丙○○當庭所繪製之案發時現場位置圖一張附
      卷可佐（附於本院審理卷中），況倘係因倒車而不慎毀損告訴人丁○○住處鐵
      捲門，衡諸常情，應係於碰撞告訴人住處鐵捲門後立即停車，然被告戊○○非
      惟未為停止，反猛力撞擊鐵捲門而使鐵捲門凹陷且因而脫離軌道，業如前述，
      參諸卷附告訴人丁○○住處鐵捲門遭毀損照片五張（詳見偵查卷第十六頁至第
      十八頁）及案發當天錄影帶翻拍照片三張（詳見偵查卷第二七頁至第二八頁）
      所示，被告戊○○業已將所駕駛之自用小客車衝入告訴人丁○○住處內，足證
      被告戊○○於倒車時用力之猛、毀損犯意之堅，殊難想像僅因倒車不慎即可造
      成前開住處鐵捲門凹陷並脫離軌道而彈起，是被告戊○○於本院審理時所為前
      開辯解，應屬事後避就之詞，委無足採。
（四）按「查刑法上過失犯之成立，應以不注意於可以預知之事實為要件，若對於構
      成犯罪之事實，已預見其能發生，又無確信其不能發生之情形，係故意而非過
      失。」、「刑法上所謂過失，指無犯罪故意因欠缺注意致生犯罪事實者而言。
      故是否過失，應以對於其行為之結果有無認識為標準，若明知有此結果而悍然
      為之，自不得謂係過失。」、「刑法上過失犯之成立，應以不注意於可以預知
      之事實為要件。若對於構成犯罪之事實，已預見其能發生，又無確信其不能發
      生之情形，係故意，而非過失。」，最高法院二十年非字第四０號判例、五十
      年臺上字第一六九０號判例及五十三年臺上字第二一八八號判例可資參照。經
      查被告戊○○於駕車倒車時，係明知其車旁、車後及告訴人丁○○住處鐵捲門
      旁內外均站立多人，且前開鐵捲門內即係告訴人丁○○住處等情，此據被告戊○○供明在卷，核與告訴人丁○○、證人甲○○、丙○○、乙○○證述之情節
      相符，並據本院當庭核閱告訴人丁○○、證人甲○○、丙○○、乙○○身分證
      件無訛，足徵依前開被告戊○○倒車衝撞力道之猛，被告戊○○自有預見其毀
      損鐵捲門之後將發生前開當場站立之人受傷之結果，又無確信前開結果不能發
      生之情形，卻仍執意突然倒車衝撞告訴人丁○○住處鐵捲門，致前開鐵捲門彈
      起後刮擦到告訴人丁○○，揆諸前開說明，核被告戊○○所為，自屬故意而非
      過失，準此，被告戊○○所辯並未見到告訴人丁○○且沒有傷害之故意云云，
      亦與判解及事實不符，尚無從執前開置辯為有利於被告戊○○之認定甚明。
三、核被告所為，係犯刑法第二百七十七條第一項之普通傷害罪及同法第三百五十四
    條之毀損罪。其以一退車行為致使告訴人丁○○住處鐵捲門毀損及傷害告訴人丁○○之身體受傷，係為想像競合犯，應依刑法第五十五條之規定，從較重之普通
    傷害罪論處。
四、原審認被告犯罪事證明確，援引刑事訴訟法第四百四十九條第一項前段、第三項
    （原審漏引）、第四百五十四條第二項、刑法第二百七十七條第一項、第三百五
    十四條、第五十五條、第四十一條第一項、罰金罰鍰提高標準條例第一條前段、
    第二條規定，判處被告拘役伍拾日，並諭知易科罰金之折算標準，認事用法並無
    不當，量刑亦甚妥適。被告上訴指摘原判決不當及檢察官上訴認量刑過輕，均無
    理由，應予駁回。
據上論斷，應依刑事訴訟法第四百五十五條之一第一項、第三項、第三百六十八條，
，判決如主文。
本院經檢察官曾淑華到庭執行職務。
中      華      民      國      九十二      年      九    月    十七    日
                                    臺灣士林地方法院刑事第三庭
                                        審判長法  官  雷雯華
                                              法  官  王俊雄
                                              法  官  李育仁
右正本證明與原本無異。
本件不得上訴。
                                              書記官  李家敏
中      華      民      國      九十二      年      九    月    十八    日


司法院資訊處製作；財團法人民間司法改革基金會備份。
